【裁判字號】    90,台上,2672
【裁判日期】    900503
【裁判案由】    貪污
【裁判全文】
最高法院刑事判決                                九十年度台上字第二六七二號
    上訴人  台灣高等法院台南分院檢察署檢察官
    被  告  甲○○
右上訴人因被告貪污案件，不服台灣高等法院台南分院中華民國八十九年十二月二十
八日第二審判決（八十九年度上訴字第一四八四號，起訴案號：台灣台南地方法院檢
察署八十八年度營偵字第一○三一號），提起上訴，本院判決如左：
    主  文
原判決撤銷，發回台灣高等法院台南分院。
    理  由
本件原判決以公訴意旨略以：被告甲○○係台南縣新營市師苑文教用品社（以下簡稱
師苑社）之實際負責人。民國八十五年十月間台南縣鹽水鎮月津國小辦理八十四學年
度幼稚園設備採購，該校總務生任李仲義（已另行提起公訴）基於圖利之犯意，與被
告及被告所僱用在師苑社任職之王德蔭（已另行提起公訴）共同基於犯意之聯絡，先
由被告、王德蔭負責編列該幼稚園設備採購案之內容及預算，再由李仲義特別限制參
加投標之廠商營業執照必須包括幼稚教育用品、木工、電器用品等項目，否則無效，
以減少投標廠商之競標，另將被告庫存之「小鳥模型」、「昆蟲模型」編列為採購項
目，並要求「審樣品」、「審型錄」，限定在一個月內交貨，迫使其他廠商知難而退
，使被告得以永弘行、高頂企業社及師苑社進行圍標。同年十二月二十七日開標時，
除被告以上開三家行號參與投標外，另有一信教育用品社、慶兆科技有限公司參與投
標，惟慶兆科技有限公司因押標金不足被取消資格；一信教育用品社則自認無法在一
個月內交付小鳥、昆蟲模型而放棄，致被告之師苑社順利以新台幣（下同）二十九萬
六千零七十五元得標。但本採購經台南縣政府補助三十一萬元，扣除前開得標金額，
尚餘一萬三千二百九十五元，李仲義復為圖利被告，責由王德蔭依被告指示制作追加
冷氣安裝及接外線四千五百元、工作櫃乙台九千二百元之追價預算書，竟交付不能使
用之追加物品，由李仲義驗收通過。因認被告犯有修正前貪污治罪條例第六條第一項
第四款之罪嫌。經審理結果，認犯罪不能證明，因認第一審諭知被告無罪之判決，為
無不合，予以維持，駁回檢察官在第二審之上訴，固非無見。
惟查(一)審理事實之法院，對於被告有利及不利之證據，均應一併加以注意，依職權詳
為調查，再綜合全部證據資料，本於經驗法則及論理法則，定其取捨，並明全部證
據取捨判斷之理由，否則即有理由不備之違法。原判決認被告自八十五年六月一日起
在台中市○○路擔任花仙子國際美容公司董事長，並依相關證人林秀清、周文軒、李
淑姿事後所供，認被告未參與本件之投標，亦未借用高頂企業社之名義競標云云。但
查，被告於原審調查中供明：「招標時我住在台中，我只是電話指示，告訴他不要賠
錢就好了」、「我只打一次電話，叫王德蔭去標，我在台中作美容公司」等語（見原
審卷三十頁、三十二頁），於法務部調查局台南縣調查站調查中供承曾以高頂企業社
名義投標。證人王德蔭亦供承：「八十五年七、八月間至八十六年二、三月間受僱於
甲○○，在高頂企業社上班」、「我係依郭女之指示辦理該採購案之投標、簽約、交
貨、驗收及請款工作」、「八十五年九、十月間，被告叫我編列採購概算書，重編時
並依被告之指示將小鳥、昆蟲模型之庫存貨列為採購物品，並在備註欄加註『審樣品
、審型錄』等字樣」。證人李仲義亦證稱：開標當天永弘行及高頂企業社未得標，係
由被告帶著上開未得標廠商之印章當場領回押標金等語（均詳調查筆錄），上開不利
於被告之證據，何以不足採信，原判決未說明其取捨判斷之理由，自嫌理由不備。(二)
證人即高頂企業社負責人李淑姿於偵查中證稱：「月津國小幼稚園設備採購案投標，
是我借牌給甲○○，公司章一直放在甲○○那裏，他用我的章之後有告訴我」、「我
沒有去投標」等語（見九三三號偵卷八十八年一月十八日偵訊筆錄），原審採信該證
人事後所供其曾參與投標，並以李淑姿於八十五年三月十一日與被告兄長郭俊宏離婚
，認李女應會牽怒被告，核無借牌與被告參加投標云云。但查夫妻離異之情形多端，
離異後尚與他方親屬保持友善關係者所在多有，原判決上開論斷，尚與論理法則有違
。檢察官上訴意旨指摘原判決不當，尚非全無理由，應認有撤銷發回更審之原因。
據上論結，應依刑事訴訟法第三百九十七條、第四百零一條，判決如主文。
中      華      民      國     九十     年      五      月      三      日
                              最高法院刑事第十庭
                                  審判長法官  莊  登  照
                                        法官  洪  明  輝
                                        法官  黃  一  鑫
                                        法官  林  秀  夫
                                        法官  張  春  福
      右正本證明與原本無異
                                              書  記  官
中      華      民      國     九十     年      五      月      九      日


司法院資訊處製作；財團法人民間司法改革基金會備份。
